【裁判字號】    97,訴,1917
【裁判日期】    971217
【裁判案由】    侵權行為損害賠償
【裁判全文】
臺灣板橋地方法院民事判決              97年度訴字第1917號
原      告  甲○○
被      告  乙○○
上列當事人間請求侵權行為損害賠償事件，經本院於民國97年11
月26日言詞辯論終結，判決如下：
    主  文
被告應給付原告新臺幣肆拾伍萬零柒佰零肆元，及自民國九十七
年六月十一日起至清償日止，按週年利率百分之五計算之利息。
原告其餘之訴駁回。
訴訟費用由被告負擔五分之一，餘由原告負擔。
本判決原告得假執行；但被告如以新臺幣肆拾伍萬零柒佰零肆元
為原告預供擔保後，免為假執行。
原告其餘假執行之聲請駁回。
    事實及理由
一、原告主張：
  (一)緣被告於民國（下同）97年2 月16日，飲酒後，已達不能安
    全駕駛動力交通工具之程度，竟駕駛車牌號碼940-EL號營業
    用小客車行駛於道路。嗣於同日18時30分許，被告駕駛上開
    營業小客車於臺北縣三峽鎮○道里○道25之1 號前，因酒後
    反應能力低落，碰撞對向車道由秦添財所騎乘之機車，導致
    該機車後座原告受有左股骨幹骨折、左股左粉碎性骨折、左
    足底壓傷併撕裂傷、左下肢多處撕裂傷等傷害。
  (二)請求被告賠償之項目及金額：
    1.醫療費用：新臺幣（下同）49,078元。
    2.工作損失費用：原告平日照顧高齡85歲之婆婆，發生本案
      後，原告日常生活作息無法自理，致無法照顧婆婆及子女
      ，為此原告之夫周志和於97年3 月28日辭去大陸工作返臺
      照顧原告，故原告雖未就業，仍應依基本工資17,280元及
      診斷證明書所載修養三個月計算，得請求工作損失51,840
      元。
    3.增加生活上需要：
      (1)原告失去行動能力，由妹妹負責專職看護原告，其損失
        不可令被告免去看護費之給付，按原告住院21天，看護
        費每日為2,000元計算，被告應給付42,000 元。
      (2)原告因本件車禍行動不便，經醫生診斷建議支架保護，
        為此請求被告給付購買支架費用6,000 元。
      (3)本件車禍致原告行動不便，外出需搭乘計程車，請求被
        告給付就醫期間交通費10,085元。
    4.精神慰撫金：原告之夫周志和辭去大陸工作返臺照顧原告
      ，一家人生活及經濟造成極大影響。且車禍所造成之驚嚇
      、醫療期間痛楚難耐憂慮是否能治癒、及日後尚須再進行
      骨內骨釘拔除手術等情，使原告精神上及肉體上所受痛苦
      不言可諭，為此請求精神慰撫金1,100,000 元。
  為此，爰依侵權行為法律關係，求為判決：被告應給付原告1,
  259,003 元，及自起訴狀繕本送達之翌日起至清償日止，按週
  年利率百分之5 計算之利息，並願供擔保請准宣告假執行。
二、被告抗辯：
    有喝酒是有不對，但原告知道駕駛秦添財也有喝酒，所以原
    告也有過失。就原告請求醫療費部分，原告已領到強制險的
    賠償應扣除；看護費部分，在醫療保險原告已申請到補償；
    精神慰撫金部分金額太高，骨折是雙方面都有過失，不應負
    全部責任，最多應該五、六萬元。為此，求為聲明駁回原告
    之訴及假執行之聲請，如受不利判決，願供擔保請准宣告免
    為假執行。
三、本院查：
  (一)本件原告主張被告於97年2 月16日，飲酒後，已達不能安全
    駕駛動力交通工具之程度，竟駕駛車牌號碼940-EL號營業用
    小客車行駛於道路。嗣於同日18時30分許，被告駕駛上開營
    業小客車於臺北縣三峽鎮○道里○道25之1 號前，因酒後反
    應能力低落，碰撞對向車道由秦添財所騎乘之機車，導致該
    機車後座原告受有左股骨幹骨折、左股左粉碎性骨折、左足
    底壓傷併撕裂傷、左下肢多處撕裂傷等傷害之事實，有關刑
    事部分，業經本院刑事庭於97年6 月18日，以96年度交簡字
    第2421號判處被告罪刑在案，並經本院調卷查明屬實，原告
    並引用該項證據資料，且為被告所不爭執，原告主張之事實
    為真實。
  (二)按因故意或過失，不法侵害他人之權利者，負損害賠償責任
    。不法侵害他人之身體或健康者，對於被害人因此喪失或減
    少勞動能力，或增加生活上之需要時，應負損害賠償責任。
    不法侵害他人之身體、健康、名譽、自由、信用、隱私、貞
    操，或不法侵害其他人格法益而情節重大者，被害人雖非財
    產上之損害，亦得請求賠償相當之金額，民法第184 條第1
    項、193 條第1 項、第195 條第1 項分別定有明文。本件被
    告對原告有侵權行為，已如前述，被告自應負損害賠償責任
    。
  (三)茲就原告據以請求被告賠償之項目及金額逐項審酌如下：
    1.醫療費用：
      本件原告支出醫療費用，共計49,078元，有醫療收據4紙
      可稽（詳原證2） ，且為被告所不爭執，原告自得請求全
      部之醫療費用。
    2.工作損失：
      原告主張其平日照顧高齡85歲之婆婆，發生本案後，原告
      日常生活作息無法自理，致無法照顧婆婆及子女，為此原
      告之夫周志和於97年3 月28日辭去大陸工作返臺照顧原告
      ，故原告雖未就業，仍應依基本工資17,280元及診斷證明
      書所載修養3 個月計算，得請求工作損失51,840元，為被
      告所不爭，原告自得請求此部分之損失。
    3.增加生活上需要：
      原告主張：(1)原告失去行動能力，由妹妹負責專職看護原
      告，其損失不可令被告免去看護費之給付，按原告住院21
      天，看護費每日為2,000 元計算，被告應給付42,000元。
      (2)原告因本件車禍行動不便，經醫生診斷建議支架保護，
      為此請求被告給付購買支架費用6,000 元。(3)本件車禍致
      原告行動不便，外出需搭乘計程車，請求被告給付就醫期
      間交通費10,085元等事實，為被告所不爭執，原告自得請
      求此部分之費用。
    4.精神慰藉金：
      (1)按法院對於慰撫金之量定，應斟兩造之身分、地位及經
        濟狀況等關係定之（最高法院57年度臺上字第1663號判
        決意旨、74年度第9 次民事庭會議決議要旨參照）。
      (2)本院經審酌本件事故，致原告受有左股骨幹骨折、左股
        左粉碎性骨折、左足底壓傷併撕裂傷、左下肢多處撕裂
        傷等傷害。原告以前在上班，但這二、三年在家照顧長
        輩，原告有不動產，但有貸款，已婚，以前從事保險業
        ，月薪四萬元。被告以前開計程車，現在作粗工，未婚
        ，亦無不動產。另考量被告酒後駕車肇事，認為原告請
        求被告賠償之精神慰撫金，以500,000 元為允當。
    5.綜上所述，原告得請求被告賠償之數額共為659,003 元（
      49,078元＋51,840元＋42,000元＋6,000 元＋10,085元＋
      500,000 元＝659,003 元）。
  (四)按損害之發生或擴大，被害人與有過失者，法院得減輕賠償
    金額，或免除之。重大之損害原因，為債務人所不及知，而
    被害人不預促其注意或怠於避免或減少損害者，為與有過失
    。前二項之規定，於被害人之代理人或使用人與有過失者，
    準用之，此民法第217 條定有明文。又駕駛機車有過失致坐
    於後座之人被他人駕駛之車撞傷者，後座之人係因藉駕駛人
    載送而擴大其活動範圍，駕駛人為之駕駛機車，應認係後座
    之人之使用人，類推適用民法第224 條之規定而適用過失相
    抵之法則，依民法第217 條第1 項規定減輕被告之賠償金額
    （最高法院74年度台上字第1170號民事判例意旨參照）。有
    關本件車禍之發生經過與結果，上開刑事判決已認定被告與
    訴外人秦添財飲酒後，均已達不能安全駕駛動力交通工具之
    程度，而分別駕駛汽車或機車肇事，且為兩造所不爭執，足
    認訴外人秦添財就本件車禍之發生，為與有過失，而其過失
    之責任比例，綜合事故發生之一切情事，認其應負5 分之1
    過失責任比例，而原告搭乘訴外人秦添財所騎乘之機車，秦
    添財應為原告之使用人，自有過失相抵之適用，應減輕被告
    所賠償金額5 分之1 。換言之，被告應賠償金額為527, 202
    元）（計算方式：659,003 元X 0.8 ＝527,202 元）。
  (五)又保險人依強制汽車責任保險法規定給付之保險金，視為加
    害人或被保險人損害賠償金額之一部分；加害人或被保險人
    受賠償請求時，得扣除之，強制汽車責任保險法第30條定有
    明文。查原告自承已獲得強制保險理賠金76,498元，揆諸前
    揭規定，原告請求賠償之金額，應扣除渠等已領取之強制汽
    車責任保險金，則扣除上開金額後，原告可得請求之金額為
    450,704 元（527,202 元－76,498元＝450,704 元）。
  (六)另給付無確定期限者，債務人於債權人得請求給付時，經其
    催告而未為給付，自受催告時起，負遲延責任。其經債權人
    起訴而送達訴狀，或依督促程序送達支付命令，或為其他相
    類之行為者，與催告有同一之效力。遲延之債務，以支付金
    錢為標的者，債權人得請求依法定利率計算之遲延利息；又
    應付利息之債務，其利率未經約定，亦無法律可據者，週年
    利率為5 ％，民法第229 條第2 項、第233 條第1 項前段、
    第203 條分別定有明文。查被告係於97年6 月10日收受起訴
    狀繕本之送達，有送達回證可據，依前所述，被告應自收受
    訴狀之翌日起負遲延責任。故原告請求被告自97年6 月11日
    起至清償日止，按週年利率5 ％計算之利息，於法有據，應
    予准許。
  (七)從而，原告請求被告給付450,704 元，及自起訴狀繕本送達
    翌日即97年6 月11日起至清償日止，按週年利率5%計算之利
    息，為有理由，應予准許。原告逾此部分之請求，為無理由
    ，應予駁回。
  (八)原告勝訴部分，判決所命給付之金額未逾50萬元，法院應依
    職權宣告原告得假執行，而被告已陳明願供擔保請求免為假
    執行，經核並無不合，爰酌定相當之擔保金額併予准許之；
    至原告其餘假執行之聲請，因其訴已經判決駁回而失所依附
    ，應併予駁回。
  (九)本件事證已臻明確，兩造其餘攻擊防禦方法及所提之證據，
    經審酌後認於本判決結果不生影響，爰不一一論述，附此敘
    明。
四、結論：本件原告之訴為一部有理由，一部無理由，依民事訴
    訟法第79條、第389 條第1 項第5 款、第392 條第2 項，判
    決如主文。
中    華    民    國    97    年    12    月    17    日
                  民事第一庭    法  官  李世貴
以上正本係照原本作成
如對本判決上訴，須於判決送達後20日內向本院提出上訴狀
中    華    民    國    97    年    12    月    19    日
                                書記官  蘇哲男


司法院資訊處製作；財團法人民間司法改革基金會備份。
